【裁判字號】    98,易,597
【裁判日期】    990212
【裁判案由】    傷害
【裁判全文】
臺灣士林地方法院刑事判決              98年度易字第597號
    公  訴  人  臺灣士林地方法院檢察署檢察官
    被      告  丙○○
上列被告因傷害案件，經檢察官提起公訴（98年度調偵字第285
號），本院判決如下：
    主  文
丙○○無罪。
    理  由
一、公訴意旨略以：被告丙○○與戊○○同為臺北縣汐止市福安
    里社區巡守隊（下稱汐止社區巡守隊）隊員，於民國97年10
    月11日20時10分許，參加設宴於臺北縣汐止市○○○路○ 段
    「好料理餐廳」之巡守隊聚餐時，丙○○見戊○○酒後因細
    故與丁○發生口角並拍桌叫罵，竟基於傷害他人身體之犯意
    ，先勒住戊○○脖子並徒手毆打其胸部、肩部等處，致戊○○受有左肩部及左胸部挫傷、右前胸、左上臂及左後背擦傷
    等傷害，案經告訴人戊○○提出告訴，因認被告涉犯刑法第
    277 條第1 項之傷害罪嫌。
二、按犯罪事實應依證據認定之，無證據不得認定犯罪事實，又
    不能證明被告犯罪者，應諭知無罪之判決，刑事訴訟法第15
    4 條第2 項、第301 條第1 項分別定有明文。次按事實之認
    定，應憑證據，如未能發現相當證據，或證據不足以證明，
    自不能以推測或擬制之方法，為裁判基礎；又認定不利於被
    告之事實，須依積極證據，茍積極證據不足為不利於被告事
    實之認定時，即應為有利於被告之認定，更不必任何有利之
    證據；再刑事訴訟法上所謂認定犯罪事實之積極證據，係指
    適合於被告犯罪事實認定之積極證據而言，雖不以直接證據
    為限，間接證據亦包括在內，然而無論直接或間接證據，其
    為訴訟上之證明，須於通常一般之人均不致有所懷疑，而得
    確信其為真實之程度者，始得據為有罪之認定，倘其證明尚
    未達到此一程度，而有合理之懷疑存在而無從使事實審法院
    得有罪之確信時，即應由法院為諭知被告無罪之判決；另告
    訴人之告訴，係以使被告受刑事訴追為目的，是其陳述是否
    與事實相符，仍應調查其他證據以資審認（最高法院40年臺
    上字第86號、30年上字第816 號、29年上字第3105號、76年
    臺上字第4986號、52年臺上字第1300號判例意旨參照）。
三、公訴人認被告丙○○涉犯傷害罪嫌，無非係以：證人即告訴
    人戊○○、告訴人之妻甲○○、汐止社區巡守隊員丁○、乙○○之證述，及告訴人之國泰綜合醫院97年10月11日診斷證
    明書等，為其主要論據。訊據被告丙○○堅決否認有何傷害
    犯行，辯稱：伊身為汐止社區巡守隊隊長，當天聚餐時丁○
    去敬酒，結果告訴人敲桌子，後來告訴人要找丁○，伊就把
    告訴人推開，輕拍告訴人肩膀說不要這樣，伊的意思是要勸
    架，沒有要傷害他，當時除伊之外，還有其他人來拉，後來
    告訴人說他的傷都是伊造成的；當時大家酒醉，不知道是抓
    的，伊身為隊長，才於警詢中表示願代隊上給告訴人包個紅
    ，希望告訴人再回來，但告訴人已離開巡守隊等語。
四、經查：
(一)、被告丙○○與告訴人戊○○同為汐止社區巡守隊隊員，於97
    年10月11日20時10分許，參加設宴於臺北縣汐止市○○○路
    ○ 段「好料理餐廳」之汐止社區巡守隊聚餐時，告訴人酒後
    因細故與丁○發生爭執，告訴人嗣受有左肩部及左胸部挫傷
    、右前胸、左上臂及左後背擦傷等情，為被告所自承，並經
    證人即告訴人戊○○、戊○○之妻甲○○、汐止社區巡守隊
    員丁○、乙○○分別於偵查及審理中證述在案（見偵字第14
    718 號卷第25頁之97年11月14日偵訊筆錄、偵續字第60號卷
    第15頁之98年3 月10日偵訊筆錄，及本院99年1 月21日審理
    筆錄），且有告訴人之國泰綜合醫院97年10月11日診斷證明
    書（見偵字第14718 號卷第13頁）附卷可稽；
(二)、公訴人指訴告訴人戊○○所受上開傷害為被告所造成，惟為
    被告否認，並以前詞置辯。查：
１、公訴人所舉之證人即告訴人戊○○於偵查及審理中證稱：當
    天伊找丁○理論，因為當天伊喝酒，丁○罵伊髒話，被告就
    從伊脖子勒住，打伊的頭，伊就倒下去，被告又打伊的胸部
    （見偵字第14718 號卷第25頁之97年11月14日偵訊筆錄），
    因為丁○坐到伊座位，伊向丁○敬酒，丁○罵伊三字經，伊
    問他為何罵伊，丁○回到他自己那桌，伊就跟著丁○過去，
    邊問他說伊好意跟他敬酒，他幹嘛罵伊，伊到他們那桌跟丁○理論，後來伊跟丁○大小聲，但伊沒有恐嚇丁○，被告就
    從後面過來用左手勾住伊脖子，右手打伊的頭部、胸部，打
    架哪有看部位，被告是用拳頭打伊，伊不知道被告打伊幾下
    ，在被告勒住伊脖子打伊時，有人來拉伊，但伊眼睛閉著，
    不知道有誰，有人將伊等拉開之後，乙○○就撥開碗盤及丟
    酒瓶，伊診斷證明書上記載的左肩部及左胸部挫傷、右前胸
    、左上臂及左後背擦傷之傷害，都是被告造成的，另外，伊
    的頭左邊靠近太陽穴有腫起來，因為伊摸的時候腫起來，伊
    有告訴醫生，但醫生說這沒有關係，所以診斷證明書未記載
    頭部有傷云云（見本院99年1 月21日審理筆錄）；又告訴人
    之妻於甲○○於偵查及審理中證稱：當時被告先勒住戊○○
    的脖子，並用拳頭打戊○○的頭（見偵續字第60號卷第15頁
    之98年3 月10日偵訊筆錄），伊和戊○○坐同桌，丁○來伊
    這桌敬酒，丁○邊敬酒邊說：「幹你娘，是要不要喝，如果
    不喝，我就不敬你」，戊○○說：「看你要不要喝，何必要
    罵人」，兩人就在伊這桌發生口角，後來丁○與戊○○都離
    開伊這桌走開，丁○走到走道中間，尚未回到他那桌，戊○○走到他附近，被告就過來直接勒住戊○○的脖子，沒有講
    什麼，有用拳頭打戊○○的頭，伊沒有看到其他人來拉，然
    後乙○○就丟酒瓶，從頭到尾只有被告碰到戊○○的身體；
    當天伊看到被告用左手勒住戊○○脖子，用右手拳頭打戊○○的頭，伊看被告一直敲戊○○，伊沒有數幾下，伊沒有看
    到被告打戊○○身體其他部位的情形，被告勒住戊○○脖子
    並打頭部時，伊看到戊○○只有肩膀抖動，並沒有倒下去；
    打完伊才出去打電話，伊在室內的時候，眼睛有一直看著戊○○云云（見本院99年1 月21日審理筆錄）。經核證人即告
    訴人戊○○及其妻甲○○所述，(1)告訴人戊○○及其妻甲○○就當日衝突經過，雖均稱被告以左手勾住告訴人脖子，以
    右手拳頭毆打告訴人之頭部等處，然卷附告訴人之診斷證明
    書並未記載受有頭部傷害，與告訴人及證人甲○○所述均有
    未合；至告訴人固再稱驗傷時曾向醫師告知頭部受傷，經覆
    稱沒有關係，因而診斷證明書未記載頭部受傷云云，然頭部
    乃人體重要部位，復依證人甲○○證述告訴人頭部遭被告一
    直敲打，則告訴人頭部傷害當屬非輕，診斷證明書豈可能完
    全未為任何記載，告訴人所述洵無可採；(2)又告訴人戊○○
    稱被告從伊脖子勒住，打伊的頭，伊就倒下去，且被告勒住
    伊的脖子打伊時，有人來拉伊云云，而證人甲○○則稱告訴
    人遭毆打時沒有倒下去，且從頭到尾只有被告碰到告訴人的
    身體云云，兩人所述顯有相當歧異；另證人甲○○既稱於打
    完後才出去打電話，其在室內時有一直看著告訴人云云，則
    何以僅見告訴人遭毆打頭部，而完全未見告訴人所稱遭毆打
    其他部位之情形，亦與常情相違；
(3)、綜上，證人戊○○與甲○○所述，或與卷內其他證據及常情
    未合，或彼此所述歧異，衡以證人甲○○與告訴人為夫妻關
    係，證詞之可信性尚屬有疑，其等之證詞既均非無瑕疵可指
    ，無法據以認定被告有出手毆打告訴人之事實。
２、次查被告固自承於案發當日曾與告訴人有肢體接觸，陳稱：
    戊○○要跑過去打丁○，伊就把他推開，伊用雙手推他的前
    胸，可能也有碰到戊○○的脖子、頸部與肩膀，伊沒有勒住
    戊○○的頸部，伊有輕拍告訴人的肩膀說不要這樣；基於大
    家都有喝酒，怕引發衝突，伊好意將戊○○拉往一旁，並在
    其手臂捶了3 下，告知不要這樣等語，然始終堅稱係為勸架
    而為等情（見偵字第14718 號卷第40頁之被告陳報狀，及本
    院99年1 月8 日準備程序筆錄、99年1 月21日審理筆錄），
    此情亦據證人丁○於審理中證稱：伊想要離開，戊○○好像
    要來追伊，被告來勸架，邊拉手臂邊推戊○○的肩膀，沒有
    拉很遠，大約半個桌面，伊沒有看到甲○○說被告打戊○○
    的脖子及頭之事等語（見本院99年1 月21日審理筆錄）、證
    人乙○○於審理中證稱：戊○○從第5 桌衝過來，這是挑釁
    的動作，應該有要打丁○的意思，還沒打的時候，被告就過
    來，被告有用雙手推一下戊○○胸部，還有其他隊員過來幫
    忙勸架等語（見本院99年1 月21日審理筆錄）在卷，衡以當
    日衝突原非因被告與告訴人所起，被告當無傷害告訴人之動
    機，其辯稱係為勸架才與告訴人有肢體接觸，無傷害告訴人
    之意，尚非無據；況告訴人如前述自承與被告肢體接觸過程
    中，亦有其他人與其有肢體接觸等情，自無法排除告訴人所
    受傷害係其他與告訴人有肢體接觸之人造成，亦難遽以被告
    自承曾與告訴人有肢體接觸即認定被告傷害告訴人之事實。
五、綜上，本件公訴人所舉之證據，不足認定被告有公訴意旨所
    指刑法第277 條第1 項之傷害犯罪，此外，本院復查無其他
    積極證據足證被告有該犯行，依前揭說明，不能證明被告犯
    罪，依法應為無罪判決之諭知。
據上論斷，應依刑事訴訟法第284 條之1 、第301 條第1 項，判
決如主文。
本案經檢察官葉乃瑋到庭執行職務
中    華    民    國    99    年    2    月     12    日
                  刑事第三庭法  官  孫  曉  青
以上正本證明與原本無異。
如不服本判決應於送達後10日內向本院提出上訴狀。
                            書記官  林  蔚  菁
中    華    民    國    99    年    2    月     12    日

司法院資訊處製作；財團法人民間司法改革基金會備份。
